臺灣桃園地方法院刑事判決　　　　　　　100年度訴字第149號
公　訴　人　臺灣桃園地方法院檢察署檢察官
被　　　告　吳東洋
選任辯護人　陳俊隆律師
　　　　　　鄭世脩律師
上列被告因違反毒品危害防制條例等案件，經檢察官提起公訴（
99年度偵字第28940號），本院判決如下：
    主  文
吳東洋轉讓第三級毒品，處有期徒刑參月；又販賣第三級毒品，
處有期徒刑貳年柒月。扣案如附表編號一至五所示之物，均沒收
。應執行有期徒刑貳年捌月。扣案如附表編號一至五所示之物，
均沒收。
    事  實
一、吳東洋明知愷他命（Ketamine，俗稱K 他命，下同），業經
    公告列為毒品危害防制條例第2 條第2 項第3 款所明文列管
    之第三級毒品，未經許可不得轉讓，竟基於轉讓第三級毒品
    愷他命之犯意，於民國99年7 、8 月間某日，在其桃園縣中
    壢市○○○街72號住處，將約1 公克之愷他命無償提供其友
    人許竣翔（綽號：芋頭）施用，而以此方式轉讓前揭毒品。
二、吳東洋明知愷他命，業經公告列管之第三級毒品，未經許可
    不得持有純質淨重20公克以上、及販賣，竟意圖營利，基於
    販賣第三級毒品愷他命之犯意，分別於99年10月底左右、及
    同年11月8 日，在桃園縣中壢市○○路182 號「世紀帝國KT
    V 」附近，各以新臺幣（下同）2 萬5,000 元及19萬5,000
    元之代價，向真實姓名年籍不詳綽號「阿財」之成年人，販
    入100 公克及800 公克愷他命，並將該愷他命分裝，欲以每
    包含袋重0.9 公克，售價250 元之方式銷售。嗣警接獲線報
    前往查緝，於同年11月9 日晚間9 時25分、同日晚間9 時40
    分許，分別在桃園縣中壢市○○路352 號地下停車場A80 號
    車位處、同址6 樓之9 吳東洋租屋處，經吳東洋同意搜索而
    查獲，並扣得吳東洋所有如附表編號一所示愷他命27包（在
    前揭停車處吳東洋身上起獲12小包愷他命，在吳東洋前揭租
    屋處起獲15包愷他命，驗前總毛重為849.1300公克，總純質
    淨重658.7993公克）；如附表編號二所示供販賣毒品犯罪預
    備之未使用包裝夾鍊袋共7 包；附表編號三所示供販賣毒品
    分裝秤重用之電子秤1 臺；如附表編號四所示供登載販賣愷
    他命交易紀錄犯罪預備之帳冊2 本；如附表編號五所示供與
    購毒者洽談毒品交易犯罪預備之行動電話1 支（含SIM 卡1
    張），始查悉上情。
三、案經桃園縣政府警察局中壢分局報告臺灣桃園地方法院檢察
    署檢察官偵查起訴。
    理  由
壹、證據能力部分：
    按被告以外之人於審判外之言詞或書面陳述，除法律有規定
    者外，不得作為證據。又被告以外之人於審判外之陳述，雖
    不符前4 條之規定，而經當事人於審判程序同意作為證據，
    法院審酌該言詞陳述或書面陳述作成時之情況，認為適當者
    ，亦得為證據，刑事訴訟法第159 條第1 項、第159 條之5
    第1 項分別定有明文。查本案認定事實所引用之卷證資料，
    除原已符同法第159 條之1 至第159 條之4 規定、及法律另
    有規定等傳聞法則例外規定，而得作為證據外，其餘卷證資
    料，並無證據證明係公務員違背法定程序所取得，檢察官、
    被告及辯護人等於審判程序中復均同意作為認定本件犯罪事
    實之證據，且本院審酌前揭陳述作成時之情況，並無違法取
    證之瑕疵，亦認以之作為證據為適當，是本件有關被告以外
    之人於審判外之言詞或書面陳述等供述證據，依前揭法條意
    旨，自均得為證據。
貳、實體部分：
一、訊據被告吳東洋對於上揭事實均坦承不諱，並有如下述所示
    證據為佐，茲分述如下：
  (一)事實欄一所示轉讓愷他命部分：
    被告於事實欄一所示時、地，將約1 公克之愷他命無償提供
    其友人許竣翔施用一節，迭據被告於偵訊、本院訊問、行準
    備程序及審理時坦承不諱（見99年度偵字第28949 號卷，下
    稱偵卷，第86、87頁；本院卷第8 頁反面、第34頁、第53頁
    ），核與證人許竣翔於偵訊之證述大致相符（見偵卷第82至
    83頁），並據證人即被告女友袁玉娟於偵查中結證在卷（見
    偵卷第121 頁），足認被告自白與客觀事實相符，堪信屬實
    。雖證人許竣翔證述被告無償提供施用毒品之地點，與被告
    供述未符，惟衡情人類對於事物之注意及觀察，有其能力上
    之限制，未必如攝影機或照相機般，對所發生或經歷的事實
    能機械式無誤地捕捉，亦未必能洞悉事實發生過程之每一細
    節及全貌。且常人對於過往事物之記憶，隨時日之間隔而漸
    趨模糊或失真，自難期其如錄影重播般地將過去事物之原貌
    完全呈現。此外，因個人教育程度、生活經驗、語言習慣之
    不同，其表達意思之能力與方式，亦易產生差異。故供述證
    據每因個人觀察角度、記憶能力、表達能力、誠實意願、嚴
    謹程度及利害關係之不同，而有對相同事物異其供述之情形
    發生，而其歧異之原因，未必絕對係出於虛偽所致。次按告
    訴人、證人之陳述有部分前後不符，或相互間有所歧異時，
    究竟何者為可採，法院仍得本其自由心證予以斟酌，非謂一
    有不符或矛盾，即應認其全部均為不可採信。是證人許竣翔
    因記憶模糊，而就施用地點部分異其所言，尚符常情，參以
    被告既已明確供出轉讓之時間、地點，核與證人袁玉娟證述
    相符，是無償轉讓愷他命之地點，自應以被告明白所供為可
    採，附此敘明。
  (二)事實欄二所示販入愷他命部分：
  1.被告於事實欄二所示時、地，各以2 萬5,000 元及19萬5,00
    0 元之代價，向「阿財」，販入100 公克及800 公克愷他命
    ，並將該愷他命分裝，欲以每包含袋重0.9 公克，售價250
    元之方式銷售等情，業據被告於警詢及本院審理時供承不諱
    （見偵卷第9 頁反面至第10頁；本院卷第54頁反面），並於
    警詢時供稱：愷他命每100 公克2 萬5,000 元，伊共買9 包
    ，因為朋友有吸食愷他命，都會要伊便宜賣給他們，伊才會
    用分裝小袋並用磅秤秤重後賣給朋友。伊是以每小包含袋0.
    9 公克250 元賣給他們，扣案帳冊有部分是賣出愷他命的紀
    錄。伊是以販賣愷他命為主要收入來源等語（見偵卷第10頁
    ）、於本院審理時供稱：伊向「阿財」購入事實欄二所示10
    0 公克及800 公克之愷他命，是為了要販賣等語（見本院卷
    第54頁正、反面），核與證人袁玉娟於警詢陳稱：被告的朋
    友來家裡吸食愷他命，就會買1 小包，被告將愷他命分裝成
    小袋賣給朋友等語若合符節（見偵卷第15頁正、反面），衡
    酌被告係以每100 公克2 萬5,000 元價格購入愷他命，而預
    計每小包含袋0.9 公克以250 元價格售出，每包即可獲利25
    元，足徵被告購入前揭第三級毒品，均意在販售牟利無訛。
  2.扣案被告身上所查獲之白色結晶顆粒12包，及於其前揭租屋
    處所查獲之白色結晶顆粒15包，經送檢驗，鑑定結果確均係
    愷他命成分【白色結晶顆粒18袋，實秤毛重743.2840公克
    （含18袋18標籤），淨重731.7440公克，取樣0.7400公克，
    餘重731.0040公克），純度為79.8％，純質淨重583.9317公
    克。白色結晶顆粒9 袋，實秤毛重105.8460公克（含9 袋
    9 標籤），淨重102.6990公克，取樣0.3723公克，餘重102.
    3267公克），純度為72.9％，純質淨重74.8676 公克】，有
    交通部民用航空局航空醫務中心100 年1 月21日航藥艦字第
    1000145Q號毒品鑑定書影本（下稱航醫鑑定書）1 份在卷可
    按（見偵卷第118 頁），足見查獲愷他命共27包，驗前總毛
    重為849.1300公克，總純質淨重658.7993公克。此外，亦有
    查獲現場照片23張、帳冊影本47張附卷可參（見偵卷第26至
    37頁、第123 至146 頁），並有如附表編號二至五所示之包
    裝夾鍊袋、電子秤、帳冊及行動電話扣案足佐，足徵被告確
    持有毒品愷他命，且數量眾多，亦有包裝夾鍊袋、電子秤可
    供隨時分裝、秤重毒品以利販售，並有電話供聯繫販毒交易
    、帳冊供登載販毒交易紀錄，是被告確有相當貨源及工具足
    供販賣愷他命之用，益徵被告販入前揭毒品確具營利之意圖
    無疑。
  3.綜上各節以觀，足徵被告前揭自白與事實相符，是被告販賣
    第三級毒品犯行，堪以認定。
  (三)綜上所述，本案事證明確，被告上揭轉讓、販賣第三級毒品
    愷他命之犯行，洵堪認定，應予依法論科。
二、論罪科刑部分
  (一)按愷他命係同條例第2 條第2 項第3 款所定之第三級毒品，
    係屬違禁物。是核被告事實欄一所示無償提供證人許竣翔施
    用愷他命所為，係犯毒品危害防制條例第8 條第3 項之轉讓
    第三級毒品罪。
  (二)復按販賣毒品罪，不以販入之後，復行賣出為必要，只須意
    圖營利而販入或賣出，有一於此，犯罪即應成立，均不得視
    為未遂（最高法院67年臺上字第2500號判例、90年度臺上字
    第3913號、第6285號、92年度臺上字第7046號、94年度臺上
    字第5317號判決意旨參照）。故核被告事實欄二所示意圖營
    利而販入第三級毒品愷他命之行為，係犯毒品危害防制條例
    第4 條第3 項之販賣第三級毒品罪。檢察官認被告事實欄二
    所為，係涉犯同條例第5 條第3 項之意圖販賣而持有第三級
    毒品罪，尚有未洽，惟因二者基本社會事實同一，本院自得
    審理，爰依法變更起訴法條。被告事實欄二所示持有純質淨
    重20公克以上愷他命之低度行為，為販賣愷他命之高度行為
    吸收，不另論罪。又雖被告於不同時間購入事實欄二所示愷
    他命，然無積極證據證明被告有賣出、或出於不同犯意購入
    而持有扣案愷他命，堪認被告均係基於同一販入意念購入愷
    他命，自應以一罪論之，附此敘明。
  (三)被告所犯上開2 罪間，犯意各別、行為互殊、罪名互異，應
    予分論併罰。又被告所犯事實欄一、二所示轉讓第三級毒品
    、及販賣第三級毒品罪，其於偵查、審理中均自白坦承犯罪
    ，均應依毒品危害防制條例第17條第2 項規定，減輕其刑。
  (四)雖被告辯稱：伊有自首云云，惟按自首以對於未發覺之罪投
    案而受裁判為要件，如案已發覺，則被告縱有投案陳述自己
    犯罪之事實，亦祇可謂為自白，不能認為自首，最高法院26
    年上字第484 號亦著有判例可資參照。經查：證人即承辦員
    警楊祐銘於本院審理時結證稱：當時線報說，此車號車輛的
    駕駛人有在KTV 附近販賣愷他命，是其等就對被告駕駛之自
    小客車車號，進行盤查。其等在查緝被告之前，已對被告販
    賣愷他命之事，有相當懷疑。查獲當時其等在地下停車場查
    獲被告，並查被告的車子，其等檢視過後發現被告車上有毒
    品，被告也有承認他有持有毒品。後來其等詢問被告居住哪
    裡，被告告訴其等伊住在該棟大樓樓上，其等就問被告家裡
    是否還有其他毒品，被告回答說有，其等詢問被告是否可以
    搜索其住家，就帶被告上樓搜索等語（見本院卷第48至49頁
    ），足見本案係有線民檢舉被告販賣愷他命，警員遂前往查
    緝，經警員詢問，被告始坦承犯罪，並供出所持有之其他毒
    品，足徵員警盤查被告前，已有確切之根據，合理可疑被告
    有販賣毒品之犯行。茲有偵查犯罪職權之警員，既已發覺被
    告販賣愷他命之犯行，於同意及附帶搜索中，被告方被動指
    出毒品藏放位置而查獲，即與自首之要件不符（最高法院99
    年度臺上字第3769號判決意旨參照），附此敘明。
  (五)爰審酌被告明知毒品對人體之危害性，竟率爾轉讓第三級毒
    品，並為圖一己私利販入第三級毒品以供販售牟利，故其行
    為已足以助長吸食毒品之氾濫，並戕害他人身心，危害社會
    治安及善良風氣，被告販入愷他命，數量眾多，此等毒品如
    輾轉擴散至吸毒者手中，將使萬千人受害，對國家社會之危
    害至深且鉅，惟念及上開毒品為檢警及時查獲而未流入市面
    ，對社會之危害性已及時獲阻而未繼續擴大，轉讓愷他命數
    量非鉅，被告犯罪後終能坦承犯行，態度尚佳等一切情狀，
    各量處如主文所示之刑，並定其應執行之刑。又本院經依刑
    法第57條規定所列各事項為前述各情狀綜合審認，而認被告
    量處如主文所示之刑為適當，檢察官建請量處有期徒刑3 年
    10月，核屬過重，尚非允洽，併此敘明。
  (六)沒收部分：
  1.扣案如附表編號一所示之愷他命共27包（含包裝袋27個），
    均屬違禁物，因毒品危害防制條例第18條第1 項前段僅規定
    第一級、第二級毒品沒收銷燬之，而同條項中段之規定「沒
    入銷燬之」，乃屬行政罰之性質，僅能由查獲機關以行政處
    分之「沒入銷燬」程序處理，要不得由法院諭知「沒收銷燬
    」之刑事處分，故前開扣得之愷他命，自無從由法院依該條
    項規定諭知沒收或沒入銷燬；至毒品危害防制條例第19條第
    1 項固規定犯第4 條之罪者，其供犯罪所用或因犯罪所得之
    財物應沒收，惟該項所稱「供犯罪所用或因犯罪所得之物」
    ，不包括毒品本身（最高法院95年度臺上字第911 號判決參
    照）。故上開扣案之第三級毒品愷他命既均屬違禁物，即應
    逕依刑法第38條第1 項第1 款之規定宣告沒收。又包裝毒品
    之包裝袋，因與其內之毒品，難以析離，且無析離之實益與
    必要，應一併沒收之；至毒品送鑑耗損之部分，既已滅失，
    自無庸宣告沒收，附此敘明。
  2.扣案如附表編號二所示之未使用包裝夾鍊袋7 包、如附表編
    號四所示帳冊2 本、如附表編號五所示行動電話1 支，均係
    被告所有，業據其供承在卷（見本院卷第51頁反面），分別
    用以盛裝毒品、登載販毒交易紀錄、聯繫販毒交易之工具，
    然本件因無積極證據證明已有毒品交易聯繫、抑或賣出之情
    ，自僅堪認此些工具為供販賣毒品犯罪預備之物，均應依刑
    法第38條第1 項第2 款之規定宣告沒收。至檢察官認附表編
    號二、四所示之物，應依毒品危害防制條例第19條第1 項前
    段之規定宣告沒收，容有誤會，附此敘明。
  3.扣案如附表編號三所示之電子秤，係被告所有，為被告自承
    在卷（見本院卷第51頁反面），且參諸被告為警查獲時，身
    上已持有每包毛重0.9 公克之愷他命12包，被告亦坦認利用
    電子秤有分裝之情，已如前述，足認被告已利用電子秤分裝
    過毒品，是扣案電子秤係供其用於愷他命毒品秤重分裝之工
    具，為供被告販賣毒品之犯罪所用，應依毒品危害防制條例
    第19條第1 項前段之規定，宣告沒收之。
  4.扣案如附表編號六所示行動電話3 支，固為被告預備供聯繫
    販毒交易所用，惟均非以被告名義申請，業據被告供承在卷
    （見本院卷第51頁反面），自難認係被告所有；又扣案附表
    編號七所示之現金，亦無證據足認與被告所犯本件販賣毒品
    、轉讓毒品罪有直接關連，爰均不諭知沒收。
據上論斷，應依刑事訴訟法第299 條第1 項前段、第300 條，毒
品危害防制條例第4 條第3 項、第8 條第3 項、第17條第2 項、
第19條第1 項前段，刑法第11條、第38條第1 項第1 款、第2 款
、第51條第5 款，判決如主文。
中    華    民    國   100    年    4     月    14    日
                  刑事第八庭    審判長法  官   劉為丕
                                      法  官   呂綺珍
                                      法  官   謝枚霏
以上正本證明與原本無異。
如不服本判決應於收受判決後10日內向本院提出上訴書狀，並應
敘述具體理由。其未敘述上訴理由者，應於上訴期間屆滿後20日
內向本院補提理由書(均須按他造當事人之人數附繕本)「切勿逕
送上級法院」。
                                      書記官   林舒涵
中    華    民    國   100    年    4     月    19    日
附表：
┌──┬──────────┬────────┬───────┐
│編號│扣押物品            │檢驗報告        │備註          │
├──┼──────────┼────────┼───────┤
│一  │愷他命27包（含27個包│鑑定結果：      │依刑法第38條第│
│    │裝袋）              │1.白色結晶顆粒18│1 項第1 款之規│
│    │                    │  袋，檢出愷他命│定，宣告沒收。│
│    │                    │  成分【實秤毛重│              │
│    │                    │  743.2840公克（│              │
│    │                    │  含18袋18標籤）│              │
│    │                    │  ，淨重731.7440│              │
│    │                    │  公克，取樣0.74│              │
│    │                    │  00公克，餘重73│              │
│    │                    │  1.0040公克），│              │
│    │                    │  純度為79.8％，│              │
│    │                    │  純質淨重583.93│              │
│    │                    │  17公克】。    │              │
│    │                    │2.白色結晶顆粒9 │              │
│    │                    │  袋，檢出愷他命│              │
│    │                    │  成分【實秤毛重│              │
│    │                    │  105.8460公克（│              │
│    │                    │  含9 袋9 標籤）│              │
│    │                    │  ，淨重102.6990│              │
│    │                    │  公克，取樣0.37│              │
│    │                    │  23公克，餘重10│              │
│    │                    │  2.3267公克），│              │
│    │                    │  純度為72.9％，│              │
│    │                    │  純質淨重74.867│              │
│    │                    │  6 公克】。    │              │
│    │                    │3.航醫鑑定書1 份│              │
│    │                    │  在卷可稽（見偵│              │
│    │                    │  卷第118 頁）。│              │
├──┼──────────┼────────┼───────┤
│二  │未使用之包裝夾鍊袋7 │                │依刑法第38條第│
│    │包                  │                │1 項第2 款，宣│
│    │                    │                │告沒收。      │
├──┼──────────┼────────┼───────┤
│三  │電子秤1臺           │                │依毒品危害防制│
│    │                    │                │條例第19條第1 │
│    │                    │                │項前段之規定，│
│    │                    │                │宣告沒收。    │
├──┼──────────┼────────┼───────┤
│四  │帳冊2本             │                │依刑法第38條第│
│    │                    │                │1 項第2 款，宣│
│    │                    │                │告沒收。      │
├──┼──────────┼────────┼───────┤
│五  │扣案行動電話1 支（門│                │依刑法第38條第│
│    │號0000000000號，含  │                │1項 第2 款，宣│
│    │SIM 卡1 張）        │                │告沒收。      │
├──┼──────────┼────────┼───────┤
│六  │扣案行動電話3 支（門│                │無證據證明與被│
│    │號各為0000000000、09│                │告本件犯行有直│
│    │00000000、0000000000│                │接關連，爰不諭│
│    │號，含SIM卡3張）    │                │知沒收。      │
├──┼──────────┼────────┼───────┤
│七  │現金3,900 元        │                │ 同上         │
└──┴──────────┴────────┴───────┘
附錄本判決論罪之法條：
毒品危害防制條例第4條第3項
製造、運輸、販賣第三級毒品者，處 5 年以上有期徒刑，得併
科新臺幣 7 百萬元以下罰金。
毒品危害防制條例第8條第3項
轉讓第三級毒品者，處 3 年以下有期徒刑，得併科新臺幣 30
萬元以下罰金。